臺灣高等法院高雄分院刑事判決　　　　　九十二年度交上易字第一六九號
　　上　訴　人　臺灣高雄地方法院檢察署檢察官
　　被　　　告　丙○○
　　選任辯護人　翁瑞昌律師
　　　　　　　　陳琪苗律師
右上訴人因被告過失致死案件，不服臺灣高雄地方法院九十一年度交易字第二九二號
中華民國九十二年四月二十五日第一審判決（起訴案號：臺灣高雄地方法院檢察署九
十一年度偵字第二０六三號），提起上訴，本院判決如左：
      主      文
原判決撤銷。
丙○○因過失致人於死，處有期徒刑陸月，如易科罰金，以佰元折算壹日。
      事      實
一、丙○○於民國九十年十一月九日下午一時三十分許，駕駛其所有之３Ｍ─二０五
    三號自用小貨車，欲從高雄市左營區某處返回其台南縣南化鄉西埔村住處。行車
    前應注意並能注意檢查車輛之方向盤、輪胎等狀況確實有效，以確保行車安全，
    竟疏未檢查。又應注意並能注意其自用小貨車之車廂內僅能乘坐二人（含駕駛人
    ），而後車廂不得載入，竟疏未注意，除於駕駛座右側搭載林水池外，復於後車
    廂搭載余行和郭榮二人。同日下午二時三十分許，駕駛上開自用小貨車，沿高雄
    縣內門鄉光興村由南向北行駛，途經該村榮公坑四十五號前，丙○○因右前輪爆
    胎方向盤鎖死而失控撞及路邊護欄滑落水溝，致車上所附載之乘客林水池受有胸
    腹腔挫傷合併內出血、胸腹部鈍挫傷等傷害，乘客余行受有胸腹腔內臟挫傷合併
    內出血、胸腹部及左上臂挫傷合併骨折等傷害，林水池及余行經送醫後均不治死
    亡，因認被告涉犯刑法第二百七十六條第一項之過失致死罪嫌。
二、案經林水池之子乙○○，余行之妻甲○○訴請高雄縣警察局旗山分局移送台灣高
    雄地方法院檢察署檢察官偵查起訴。
      理      由
一、右開事實，業據被告丙○○於本院審理時供承不違（見本院九十三年五月十三日
    審判筆錄），核與告訴人乙○○、甲○○分別於警訊、偵查中、原審及本院指訴
    ，證人郭榮福於原審證述，我坐後座，聽到碰一聲，我感覺車子搖擺，我要告訴
    被告，但被告聽不到，馬上發生車禍等情相符（見原審九十一年六月二十四日訊
    問筆錄）。又查本件車禍現場之高雄縣內門鄉光興村榮公坑四十五號前為一先向
    右再向左之彎道，被告所駕駛之自小貨車於車禍發生之後，越過右側水溝跌入水
    溝旁空地，被告所駕自小貨車於車禍發生前，曾經擦撞右側路邊護欄，並在護欄
    上留下自小貨車之藍色油漆等事實，亦據證人即負責處理本件車禍之警員張詠傑
    於原審審理中證述屬實，並有前開道路交通事故調查報告表之現場圖及現場相片
    四張可資為證，是被告所駕駛３Ｍ—二０五三號自用小貨於墜落空地之前，確實
    擦撞邊護欄無訛。再者，前開自小貨車經報廢回收清除而無從為勘驗，雖有卷內
    所附廢機動車輛回收管制聯單可憑，然據本件車禍發生之現場相片顯示，前開自
    小貨車於車禍發生之後跌落路旁空地橫越右側水溝上，該車右前車輪輪胎呈現完
    全無氣之狀態，其於三個輪胎則正常等事實，有旗山分局內門分駐所檢送之車禍
    發生時之現場相片可資為證，足見被告是因右前輪爆胎，方向盤鎖死，車輛失控
    以致肇事，至為明確。
二、又本件經送台灣省行車事故覆議鑑定委員會鑑定車禍之肇事責任，該會表示：「
    依常理，車輛行駛中右前角會擦撞右側護欄後向右失控衝出路外，應以右前輪爆
    胎，方向盤鎖死無法向左打之可能性較大」等語，有該會九十一年十二月十二日
    府覆議字第九一二三一四之一號函在卷可稽。另本院依告訴人之聲請，將本件車
    禍送請財團法人成大研究發展基金會鑑定其肇事責任，經鑑定結果，則認本件肇
    事原因，丙○○自小貨車右前輪爆胎可能性佔百分之七十五，丙○○頭昏可能性
    佔百分之二十五，有該會鑑定意見書乙份在卷足憑。被告於警訊雖供稱：行車至
    肇事地點，我人突然昏沈就撞上護欄跌落水溝旁，我是被人救上來等語（見警卷
    第一頁背面）。然本院調查中則改稱：我是在發生車禍後才覺得人昏昏沈沈，發
    生車禍之前並沒有這樣的狀況。當時是因為輪胎爆胎，我車子方向盤轉不過來，
    才會摔落水溝等情（見本院卷第一０四頁）。由上觀之，本件車禍之原因，應係
    被告自小貨車右前輪爆胎所導致，應無疑。
三、被害人林水池及余行係因本件車禍受傷死亡，亦經檢察官督同法醫相驗屬實，製
    有勘驗筆錄、相驗屍體證明書、驗斷書在卷可憑。按框式貨車後車廂不得載人；
    又行車前應注意方向盤、煞車、輪胎、燈光、雨刷、喇叭、照後鏡及依規定應裝
    設之行車紀錄器、載重計與轉彎、倒車警報器裝置等須詳細檢查確實有效，以確
    保行車安全，道路交通安全規則第七十八條第一項第六款、第八十九條第一項第
    一款分別定有明文。被告為本件自用小貨車之所有人，已經其供明在卷，自應擔
    負維護檢視車輛狀況之責任。又被告既考領有汽車駕駛執照，對於上開規定知之
    甚詳。而被告依其丁識，能力又無不能注意之情事，竟疏未注意於行車前檢查其
    車輛狀況又疏未注意後車廂不能載人，而於後車廂內搭載郭菜福、余行二人，致
    其駕駛之自用小貨車於肇事地點，因右前輪爆胎失控，撞及路邊護欄滑落水溝肇
    事，被害人林水池及余行因而受傷死亡，則被告之過失與被害人等之死亡結果間
    ，具有相當因果關係，即難辭其過失致死之罪責。本件事證明確，被告之犯行，
    堪以認定。
四、核被告因過失而致人於死之行為，係犯刑法第二百七十六條第一項之過失致死罪
    。又被告一過失行為，致被害人二人死亡，係一行為觸犯數罪名，應依想像競合
    犯之規定從一重處斷。原審未於詳查，遽為被告無罪之諭知，尚有未當。公訴人
    上訴意旨，指摘原判決不當，為有理由，自應由本院將原判決撤銷。審酌被告尚
    無前科紀錄，有臺灣高等法院被告全國前案紀錄表在卷可稽。茲因一時疏失，未
    依規定搭載乘客及作行車前車輛之檢視，以致肇事，過失情節非重，且被告現年
    七十三歲，年事已高，於本院審理中坦承犯行，態度尚佳等一切情狀，量處如主
    文第二項所示之刑，其諭知易科罰，以三百元折算一日。
據上論斷，應依刑事訴訟法第三百六十九條第一項前段、第三百六十四條、第二百九
十九條第一項前段、刑法第二百七十六條第一項、第五十五條、第四十一條第一項，
罰金罰鍰提高標準條例第一條前段、第二條，判決如主文。
本案經檢察官林應華到庭執行職務。
中    華    民    國     九十三     年       五       月     二十七     日
                              臺灣高等法院高雄分院刑事第三庭
                                  審判長法官  周賢銳
                                        法官  黃建榮
                                        法官  謝宏宗
右正本證明與原本無異。
不得上訴。
                                      書記官  賴梅琴
中    華    民    國     九十三     年       五       月    三十一      日
附錄：本判決論罪科刑法條：
刑法第二百七十六條第一項
因過失致人於死者，處二年以下有期徒刑、拘役或二千元以下罰金。
      Ｆ
